最高法院刑事判決　　　　　　　　　　　　　　　九十三年度台上字第六三一三號
　　上　訴　人　乙○○
　　　　　　　　甲○○
右上訴人等因違反槍砲彈藥刀械管制條例等罪案件，不服台灣高等法院高雄分院中華
民國九十一年一月九日第二審判決（九十年度上訴字第一六三四號，起訴案號：台灣
高雄地方法院檢察署八十九年度偵字第一四七六三號），提起上訴，本院判決如左：
    主  文
原判決撤銷，發回台灣高等法院高雄分院。
    理  由
本件原判決認定：上訴人乙○○前受有期徒刑之執行完畢未滿五年，猶未悔改。又於
民國八十九年六月三日二十時許，在高雄市○○區○○路將軍爺廟前觀看廟會時，與
蘇順財等人衝突而互毆後，乙○○因不敵遂懷恨在心並有未甘，經將軍廟人員協調未
果，即揚言欲行報復之意，蘇順財等人得知亦生戒心，並邀集蘇順財之子蘇宗勝、蘇
宗財及親友李英賓、楊川、翁德慶、張再益等人，齊聚在蘇順財位於高雄市○○區○
○街四０八號住處前防備。嗣於同年六月三日二十二時五十分許，乙○○夥同上訴人
甲○○及其他年籍姓名不詳共約三、四十名之成年人，共同基於普通傷害之概括犯意
，及未經許可持有可發射子彈具有殺傷力之改造槍枝之共同犯意，由乙○○持刀子（
未扣案）及信號彈，甲○○持可發射子彈具有殺傷力之改造槍枝，其他之人則分持信
號彈、汽油彈、球桿、球棒等物，前往蘇順財前開住處，雙方再度爆發互毆後，乙○
○等人為壓制對方，乃向該處點燃三顆信號彈（業已滅失，無法查驗曾否改造及是否
具殺傷力），後再由甲○○持改造槍枝抵住蘇順財，致蘇順財無法抗拒後，乙○○隨
即持刀往蘇順財頭部揮砍，僅造成頭皮挫裂傷，而其他不詳姓名者則連續分別藉點燃
汽油彈、及徒手或持球桿、球棒毆擊之方式，實施傷害行為之結果，致蘇順財受有頭
皮撕裂傷；蘇宗勝受有頭皮、左耳多處割裂傷及左肘關節處骨折等傷害等情。因而撤
銷第一審之科刑判決，改判論處上訴人乙○○、甲○○（下稱上訴人等二人）以共同
未經許可，持有可發射子彈具有殺傷力之改造槍枝及連續傷害人之身體罪刑（乙○○
為累犯），固非無見。
惟按：(一)、科刑判決書須認定犯罪事實，並敘明其認定犯罪所憑之證據及理由，方足
以資論罪科刑。又持有槍枝，嗣執該槍傷人，其持有槍枝與傷害罪之間，具有如何之
法律關係，應視持有之初是否有持之犯傷害罪之意圖為斷，如有該意圖，則兩罪之間
，即屬刑法第五十五條之牽連犯；倘持有之初並無該犯意，其後始另行起意執持該槍
傷人，因持有槍枝之初已獨立構成犯罪，嗣後起意傷人，則應依刑法第五十條併合處
罰。原判決就上開改造槍枝之來源及上訴人等二人究係於何時、自何處取得？其持有
之初有無供犯本件傷害罪之意圖？本件傷害犯行是否係其取得槍枝之後，始另行起意
為之等情，全未認定說明，致其依數罪併罰之法理論處，是否適法，無從憑以判斷，
自屬無可維持。(二)、已受請求之事項未予判決，其判決當然為違背法令，刑事訴訟法
第三百七十九條第十二款定有明文。本件關於公訴意旨認上訴人等二人於前揭時、地
，持有信號彈、汽油彈之行為，牽連涉犯槍砲彈藥刀械管制條例第七條第四項（起訴
書誤載為「款」）未經許可持有爆裂物罪嫌部分，原判決僅說明「扣得之信號彈空殼
三枚，因已發射完畢，亦無從查驗比對是否有改裝及變造之情形，並據以認定是否具
有殺傷力」等旨（見原判決第五頁，理由一之(一)末二行）。然就汽油彈部分是否具有
殺傷力或破壞性，而屬槍砲彈藥刀械管制條例第四條第一項第二款所稱之爆裂物，則
未為任何之說明，且對於檢察官起訴之上開持有爆裂物部分，究應為如何之裁判，亦
置而未論，難謂無已受請求之事項未予判決之違誤。(三)、有罪判決記載之理由，必須
與卷內之證據相適合，否則即屬證據上理由之矛盾。本件關於上訴人等二人持有改造
槍枝部分，檢察官引用之起訴法條係槍砲彈藥刀械管制條例第十一條第四項（起訴書
誤載為「款」），核與原審據以論罪之法條並無不同，原判決竟以檢察官係起訴上訴
人等二人犯同條例第七條第四項之未經許可持有手槍罪，並為起訴法條之變更（見原
判決第九頁第五至十行），顯與卷證資料不相適合，非無可議。又依原判決認定之犯
罪事實及其理由之論述，上訴人等二人所犯連續傷害部分，應與其他年籍、姓名不詳
之三、四十名成年人，論為共同正犯，然於主文欄該部分之罪名項下，則未為共同正
犯之諭知，亦欠周全。以上或為上訴意旨所指摘，或為本院得依職權調查之事項，應
認原判決有撤銷發回之原因。
據上論結，應依刑事訴訟法第三百九十七條、第四百零一條，判決如主文。
中　　　華　　　民　　　國　　九十三　　年　　 十一 　　月　　二十六　　日
                              最高法院刑事第九庭
                                  審判長法官  林　增　福
                                        法官  邵　燕　玲
                                        法官  陳　世　雄
                                        法官  陳　朱　貴
                                        法官  郭　毓　洲
      右正本證明與原本無異
                                              書  記  官
中　　　華　　　民　　　國　　九十三　　年　　 十二 　　月　　　一　　　日
                                                                        Ｑ
